【裁判字號】    94,訴,4312
【裁判日期】    950227
【裁判案由】    毒品危害防制條例
【裁判全文】
臺灣高雄地方法院刑事判決              94年度訴字第4312號
公  訴  人  臺灣高雄地方法院檢察署檢察官
被      告  甲○○
上列被告因毒品危害防制條例案件，經檢察官提起公訴（94年度
毒偵字第9502號），本院判決如下：
    主  文
本件公訴不受理。
    理  由
一、公訴意旨略以：被告甲○○於民國87年間因施用毒品案件，
    經本院裁定送觀察、勒戒，因認無繼續施用傾向，經臺灣高
    雄地方法院檢察署檢察官於87年6 月24日以87年度偵字第13
    665 號不起訴處分確定，又於同年再因施用毒品案件，經本
    院裁定送觀察、勒戒，因認有繼續施用傾向，經臺灣高雄地
    方法院裁定強制戒治，嗣經本院裁定停止戒治並付保護管束
    ，至88年10月16日保護管束期滿視為執行完畢。詎其仍不知
    悛悔，復基於施用第一級毒品海洛因之概括犯意，自94年8
    月底起至94年10月28日下午17時55分許（即警詢完畢後）回
    溯24小時內之某時止，連續在高雄市苓雅區○○○路243 巷
    3 號頂樓空屋等處施用第一級毒品海洛因多次，嗣警於94年
    10 月28 日下午16時50分，持搜索票前往上開地點執行搜索
    ，當場查獲甲○○與桑漢珍（由檢察官另案偵查）在該處施
    用第一級毒品海洛因，並扣得其等施用毒品之注射針筒3 支
    、夾鏈袋2 個等供施用毒品之器具，因認甲○○涉犯毒品危
    害防制條例第10條第1 項之施用第一級毒品罪。
二、按起訴之程序違背規定者，應諭知不受理之判決；又不受理
    之判決，得不經言詞辯論為之，刑事訴訟法第303 條第1 款
    及第307 條分別定有明文。再者，依毒品危害防制條例第23
    條第2 項規定，於觀察、勒戒或強制戒治執行完畢釋放後，
    5 年內再犯同條例第10條之施用第一級毒品或第二級毒品之
    罪者，檢察官固應直接依法追訴；惟如係在觀察、勒戒或強
    制戒治執行完畢釋放後，5 年後始再為上述施用毒品之罪者
    ，依同條例第20條第3 項規定，即應聲請法院裁定令被告入
    勒戒處所觀察、勒戒，而不得向法院提起公訴，倘檢察官誤
    向法院逕行起訴，其起訴之程序當然違背法律規定，法院自
    應諭知公訴不受理之判決，其理甚屬灼然。又依毒品危害防
    制條例第20條第3 項及第23條第2 項規定意旨，係以受觀察
    、勒戒或強制戒治者，經過完整之刑事處遇程序斷絕身癮及
    心癮後，仍於5 年內再犯施用毒品之罪，顯見觀察、勒戒及
    強制戒治之處遇已難收效，故應逕予追訴；是於觀察、勒戒
    或強制戒治療程序完成前，行為人所受刑事處遇程序既非完
    整，實無從起算前開法條所定5 年期間，據以判斷其觀察、
    勒戒或強制戒治是否足以收效。又依前揭規定文義解釋，其
    所謂觀察、勒戒或強制戒治執行完畢釋放，自亦不包括被告
    另因施用毒品案件經法院判處罪刑確定後而執行完畢釋放之
    情形。準此，被告如係於觀察、勒戒或強制戒治執行中，嗣
    因毒品危害防制條例於93年1 月9 日修正施行而免除觀察、
    勒戒或強制戒治逕行釋放，此時被告之釋放乃因法律之修改
    ，並非因完成法律所預設足以戒斷毒癮之治療程序而釋放，
    參酌毒品危害防制條例第20條第3 項之立法意旨，自不得將
    該次之釋放視為強制戒治執行完畢釋放，而列入計算被告5
    年內是否再犯之起算基點（參見臺灣高等法院暨所屬法院94
    年度法律座談會提案第10號、第11號之研討結論）。
三、經查：被告前因施用毒品案件，經本院以87年度毒聲字第29
    0 號裁定送觀察、勒戒後，因無繼續施用毒品之傾向，於87
    年7 月3 日釋放，臺灣高雄方法院檢察署檢察官並於87年6
    月24日以87年度偵字第13665 號不起訴處分確定。甲○○又
    於同年再因施用毒品案件，經本院裁定送觀察、勒戒，因認
    有繼續施用傾向，經臺灣高雄地方法院裁定強制戒治，嗣經
    本院裁定停止戒治並付保護管束，至88年10月16日保護管束
    期滿視為執行完畢。詎被告於戒治期滿後之5 年內，又因施
    用毒品案件，經臺灣高雄地方法院檢察署檢察官聲請本院以
    92年度毒聲字第1155號裁定令入戒治處所施以強制戒治，並
    自92年8 月20日進入臺灣屏東戒治所執行強制戒治，嗣因毒
    品危害防制條例於93年1 月9 日修正施行而於同日釋放等事
    實，有臺灣高等法院被告前案紀錄表、臺灣高等法院在監在
    押全國紀錄表、本院辦理刑事案件電話紀錄查詢表各1 紙在
    卷可按。足見被告最近1 次之強制戒治執行完畢釋放之時應
    係88年10月16日，距離本件被告被訴於94年8 月底起至94
    年10月28日下午17時55分許回溯24小時內之某時止之施用海
    洛因犯行顯然已逾5 年。至被告雖另於92年間經本院裁定令
    入戒治處所施以強制戒，惟既因毒品危害防制條例修正之故
    ，未完成法律所預設足以戒斷毒癮之治療程序，自不得認係
    觀察、勒戒或強制戒治執行完畢而釋放。是本件公訴意旨所
    指被告施用毒品犯行顯與毒品危害防制條例第23條第2 項「
    觀察、勒戒或強制戒治執行完畢釋放後5 年內再犯第10條之
    罪者，檢察官應依法追訴」之規定即有未合，其起訴之程序
    違背法律規定，依照上開說明，爰不經言詞辯論，逕為諭知
    不受理之判決。
據上論斷，應依刑事訴訟法第303 條第1 款、第307 條，判決如
主文。
中    華    民    國    95    年    2     月    27    日
                  刑事第七庭      審判長法  官     孫啟強
                                        法  官     張茹棻
                                        法  官     卓立婷
以上正本證明與原本無異。
如不服本判決，應於判決送達後10日內，向本院提出上訴狀。
中    華    民    國    95    年    2     月    27    日
                                        書記官     李春慧


司法院資訊處製作；財團法人民間司法改革基金會備份。
